【裁判字號】    99,交易,139
【裁判日期】    991129
【裁判案由】    過失傷害
【裁判全文】
臺灣雲林地方法院刑事判決             99年度交易字第139號
公  訴  人  臺灣雲林地方法院檢察署檢察官
被      告  陳樹霖
上列被告因過失傷害案件，經檢察官提起公訴（99年度偵字第29
32號），被告於準備程序中對被訴之事實為有罪之陳述，經法官
告知簡式審判程序意旨，並聽取當事人之意見後，本院合議庭裁
定由受命法官獨任行簡式審判程序，判決如下：
    主      文
陳樹霖犯業務過失傷害罪，處有期徒刑肆月，如易科罰金，以新
臺幣壹仟元折算壹日。
    事實及理由
一、犯罪事實
    陳樹霖係霖億企業有限公司（下稱霖億公司）之負責人兼司
    機，經營海產、水果買賣為騎主要業務，而以貨車載運霖億
    公司貨品為附隨業務，為從事業務之人，於民國98年9 月26
    日下午17時15分許，駕駛車牌號碼T2-4853 號自小貨車（車
    主為霖億公司），沿雲林縣麥寮鄉○○村○○路由東往西方
    向行駛，行經接近復興路與新興路之交岔路口時，本應注意
    行經無號誌路口時，左轉彎車應暫停讓直行車先行，而當時
    天候晴、日間自然光線、路面乾燥無缺陷、無障礙物、視距
    良好等情，並無不能注意之情事，竟疏未注意及此，即貿然
    駛入該交叉路口，適有蔡陳春騎乘腳踏車，沿雲林縣麥寮鄉
    ○○村○○路由南往北方向直行，亦未注意右側來車，而陳
    樹霖見到蔡陳春時已不及煞停，其所駕駛之該自小貨車之前
    車頭撞擊蔡陳春所騎乘腳踏車之右側車身，蔡陳春因而人車
    倒地，致受有右下肢挫傷、擦傷腫脹、右肩挫傷合併旋轉環
    膜完全破裂等傷害。陳樹霖於肇事後，偵查機關知悉犯人前
    ，即向到場處理之警員承認其為肇事人並靜候裁判。
二、認定犯罪事實所憑之證據及理由
  (一)、本件被告陳樹霖所犯之罪，係死刑、無期徒刑、最輕本刑
      為3 年以上有期徒刑以外之罪，其於準備程序就前揭被訴
      事實為有罪之陳述，經受命法官告知簡式審判程序之旨，
      並聽取其與公訴人之意見後，本院合議庭裁定，依刑事訴
      訟法第273 條之1 規定，由受命法官獨任進行簡式審判程
      序，是本案之證據調查，依刑事訴訟法第273 條之2 規定
      ，不受同法第159 條第1 項、第161 條之2 、第161 條之
      3 、第163 條之1 及第164 條至第170 條規定之限制，合
      先敘明。
  (二)、訊據被告對上開犯行坦承不諱，並經告訴人蔡陳春指訴纂
      詳，且有道路交通事故現場圖、道路交通事故調查報告表
      （一）、道路交通事故調查報告表（二）、雲林縣警察局
      台西分局自首情形紀錄表、黃榮標診所診斷證明書、財團
      法人天主教若瑟醫院診斷證明書、財團法人天主教諾瑟醫
      院99年9 月24日諾瑟事字第0990000627號函文及臺灣省嘉
      雲區車輛行車事故鑑定委員會嘉雲鑑990781字第09958038
      4 號函文附卷足稽，可認被告任意性之自白與客觀事實大
      致相符。又按汽車行至無號誌之交岔路口，且車道數相同
      時，轉彎車應暫停讓直行車先行，為道路交通安全規則第
      102 條第1 項第2 款定有明文。被告駕駛汽車本負有上述
      注意義務，且依卷附道路交通事故調查報告表(一) 之記
       載 ，當時天候晴、有日間自然光線、路面乾燥無缺陷、
      道路無障礙物、視距良好等情，並無不能注意之情事，竟
      疏未注意，未讓直行之被害人蔡陳春先行，因而肇致本件
      車禍，且就肇事責任，經臺灣省嘉雲區車輛行車事故鑑定
      委員會前去肇事現場勘查，在實地測量新興路白實線為15
      公分之路面邊線，因而認定二車行向車道數相同，係屬轉
      彎車與直行車之關係，則被告行經無號誌交叉路口，左轉
      彎車未暫停讓直行車先行，為肇事主因，此有卷附之臺灣
      省嘉雲區車輛行車事故鑑定委員會嘉雲鑑990781字第0995
      80384 號函文可參，足認被告之過失情狀甚明，雖被害人
      就事故之發生亦屬肇事次因，但無以藉此即免除被告未轉
      彎車未讓直行車先行之過失。再以被告駕駛自小貨車撞擊
      被害人之腳踏車後，被害人即人車倒地，嗣分別經黃榮標
      診所及財團法人天主教若瑟醫院診治，經診斷出受有右下
      肢挫傷、擦傷腫脹，右肩亦因挫傷合併旋轉環膜完全破裂
      之傷害，此有黃榮標診所診斷證明書及財團法人天主教若
      瑟醫院診斷證明書附卷存參，而本院進一步就被害人所受
      之「右肩挫傷合併旋轉環膜完全破裂」是否與本件車禍傷
      勢有關聯函詢，經財團法人天主教若瑟醫院檢送被害人相
      關病例到院，並表示確實係因98年9 月13日車禍所引起，
      此有財團法人天主教諾瑟醫院99年9 月24日諾瑟事字第
      0990000627號函文可佐，則被告之過失行為與被人所受之
      傷害間，有相當因果關係，當屬無疑。從而，本件事證明
      確，被告過失傷害犯行洵以認定，應依法論科。
三、論罪科刑之理由
  (一)、按「刑法上所謂業務，係指個人基於其社會地位繼續反覆
      所執行之事務，包括主要業務及其附隨之準備工作與輔助
      事務在內。此項附隨之事務，並非漫無限制，必須與其主
      要業務有直接、密切之關係者，始可包含在業務概念中，
      而認其屬業務之範圍。」又按「業務兩字採事實業務說，
      以事實上執行業務為標準，不以曾經官廳許可之業務為限
      。」（最高法院89年臺上第8075號判例要旨及最高法院24
      年度總會（九）決議要旨參照），則被告既自承為霖億公
      司負責人兼司機，且該自小貨車登記車主係霖億公司，此
      有T2-4853 號自用小貨車行車執照及編號1200A0000000號
      車輛保險證可考，而被告於偵查中亦向檢察官供承：「我
      當天是要去麥寮載東西，公司是經營海鮮水果產品等，這
      臺貨車是用來載貨用」等語（見偵卷第12頁），可認被告
      駕駛該自小貨車前來麥寮載運，本係其基霖億公司負責人
      ，於主要經營海鮮水果買賣業務外，須駕駛貨車載運霖億
      公司之貨品，為反覆繼續執行主要業務之附隨業務，被告
      確為從事業務之人無訛。至被告雖提出臺北市政府98年7
      月13日府產業字第09886572600 號函證明霖億公司於案發
      時已為停業登記，然揆諸前開要旨，該停業登記不過是依
      據公司法所規定之行政管理事項，仍無礙於斯時被告執行
      業務之認定。
  (二)、核被告所為，係犯刑法第284 第2 項前段業務過失傷害罪
      。又被告於肇事後，偵查犯罪機關知悉犯人前，即向到場
      處理之警員承認為肇事人，此有自首情形紀錄表可按，則
      依刑法第62條前段之規定，予以減輕其刑。本院審酌：被
      告犯後坦承犯行，態度尚稱良好，然自98年9 月26日迄今
      仍無法與被害人達成賠償條件之合意，無以彌補被害人所
      受之傷害，不足認被告受有警惕，且被告駕駛車輛不慎致
      被害人受有前開傷害，被害人傷勢頗為嚴重，要面對日後
      復健漫漫長路，其犯行造成之實害並非輕微，惟衡以被告
      並非全然無意賠償被害人，被告是因為目前家中經濟由配
      偶負責，其個人並無可支配所得，在能力範圍內僅可籌湊
      10萬元，與被害人希冀之金額仍有差距，又被告於事故發
      生後，有前往探視被害人，就此，堪認被告仍有勇於負責
      之態度，另參以且本件事故肇致原因，被害人亦非全然無
      責，被告亦表示日後將改正駕駛車輛習慣，及其他一切情
      狀，量處如主文所示之刑，並諭知易科罰金標準。
四、應適用之法律
  (一)、刑事訴訟法第273 條之1 第1 項、第299 條第1 項前段。
  (二)、刑法第284 條第2 項前段、第62條前段、第41條第1 項前
      段。
  (三)、刑法施行法第1 條之1 第1 項、第2 項前段。
本案經檢察官朱啟仁到庭執行職務。
中    華    民    國    99    年    11    月    29    日
                  刑事第一庭  法  官  王子榮
以上正本證明與原本無異。
如不服本判決應於收受送達後10日內向本院提出上訴書狀，並應
敘述具體理由；其未敘述上訴理由者，應於上訴期間屆滿後20日
內向本院補提理由書（均須按他造當事人之人數附繕本）「切勿
逕送上級法院」。告訴人或被害人如對於本判決不服者，應具備
理由請求檢察官上訴，其上訴期間之計算係以檢察官收受判決正
本之日期為準。
                              書記官  陳俊偉
中    華    民    國    99    年    11    月    29    日

司法院資訊處製作；財團法人民間司法改革基金會備份。
